【裁判字號】    97,審訴,1901
【裁判日期】    971003
【裁判案由】    毒品危害防制條例
【裁判全文】
臺灣桃園地方法院刑事判決            97年度審訴字第1901號
公  訴  人  臺灣桃園地方法院檢察署檢察官
被      告  甲○○
上列被告因違反毒品危害防制條例案件，經檢察官提起公訴（97
年度毒偵字第2365號），被告於本院準備程序進行中，就被訴事
實為有罪之陳述，經本院告知簡式審判程序意旨，並聽取公訴人
及被告之意見後，本院合議庭裁定改依簡式審判程序審理，茲判
決如下：
    主  文
甲○○施用第一級毒品，累犯，處有期徒刑壹年。
    事  實
一、緣甲○○前於民國88年因施用毒品案件，經本院以88年度毒
    聲字第6271號裁定送觀察、勒戒，因認無繼續施用毒品之傾
    向，於88年11月9 日執行完畢釋放出所，並經臺灣桃園地方
    法院檢察署檢察官以88年度毒偵字第1012號為不起訴處分確
    定；復於89年間因施用毒品案件，經本院以89年度毒聲字第
    705 號裁定送觀察、勒戒，因認有繼續施用毒品之傾向，經
    本院以89年度毒聲字第1443號裁定令入戒治處所施以強制戒
    治，嗣經本院以89年度毒聲字第5103號裁定停止戒治併付保
    護管束出所，復經本院以89年度毒聲字第7703號裁定撤銷停
    止戒治，於90年10月6 日強制戒治期滿執行完畢，該次施用
    毒品案件並經本院以89年度易字第668 號判決判處有期徒刑
    8 月、3 月，應執行有期徒刑10月確定；又於90年間因施用
    毒品案件，經本院以91年度易更字第2 號判決判處有期徒刑
    5 月確定；上開應執行刑有期徒刑10月及有期徒刑5 月，接
    續執行，其入監服刑後即於91年10月25日因縮短刑期假釋出
    監，且於91年12月13因縮短刑期假釋期滿，未經撤銷假釋，
    而視為執行完畢（不構成累犯）。其繼於92年間因施用毒品
    案件，經本院以93年度桃簡字第1097號判決判處有期徒刑6
    月確定；於93年間再因施用毒品案件，經本院以93年度訴字
    第1964號判決判處有期徒刑7 月確定，與上開有期徒刑6 月
    接續執行，於95年5 月5 日執行完畢（於本案構成累犯）。
    又於96年間另因施用第一級毒品案件，經本院以96年度訴字
    第675 號判決判處有期徒刑1 年確定；同年間再因施用第一
    級毒品案件，經本院以96年度審訴字第670 號、第684 號判
    決分別均判處有期徒刑10月而確定在案（以上均尚未執行完
    畢）。詎其竟仍不知悔改，復基於施用第一級毒品海洛因之
    犯意，於97年3 月16日下午6 時許，在其位於桃園縣龜山鄉
    ○○路○ 段200 巷19號之住處內，施用第一級毒品海洛因1
    次。嗣於同年月17日凌晨1 時30分許，在桃園市○○路與中
    寧街口前為警查獲。
二、案經桃園縣政府警察局桃園分局報請臺灣桃園地方法院檢察
    署檢察官偵查起訴。
    理  由
一、上揭犯罪事實，業據被告於警詢及本院審理時皆坦承不諱，
    ，且被告於97年3 月17日為警查獲後所採集之尿液，經送驗
    結果確呈鴉片類陽性反應，此有台灣檢驗科技股份有限公司
    濫用藥物檢驗報告1 紙附卷可稽，足徵被告之自白與事實相
    符，洵堪採為論罪科刑之依據。又按92年7 月9 日新修正之
    毒品危害防制條例刪除二犯及三犯之規定，一改修法前繁雜
    之處遇程序，僅將施用毒品者簡化區分為初犯、再犯，並認
    施用毒品者係屬病患性犯人，以觀察、勒戒戒除其身癮，並
    以強制戒治去除其心癮。經觀察、勒戒或強制戒治執行完畢
    釋放後，若係五年後再犯該條例第10條施用毒品罪者，與同
    條例第20條第1 項、第2 項關於「初犯」之處理方式相同，
    檢察官應先聲請法院裁定令被告入勒戒處所觀察、勒戒，並
    視有無繼續施用毒品傾向，決定應予釋放、為不起訴之處分
    ，或應聲請法院裁定令入戒治處所強制戒治；若係五年內「
    再犯」同條例第10條施用毒品罪者，依同條例第23條第2 項
    規定，檢察官則應依法追訴。觀諸該條例第20條第3 項之修
    正理由：「觀察、勒戒或強制戒治五年後再犯者，顯見前所
    實施之觀察、勒戒或強制戒治已足以遮斷其施用毒品之癮，
    為期自新及協助其戒除毒癮，對此五年後再犯者，爰明定仍
    適用初犯之規定，先經觀察、勒戒、強制戒治之程序。」及
    同條例第23條第2 項之修正理由：「為配合簡化施用毒品犯
    之刑事處遇程序，並鑑於經觀察、勒戒或強制戒治執行完畢
    釋放後五年內再犯者，其再犯率甚高，原據以實施之觀察、
    勒戒及強制戒治既已無法收其實效，自應施以刑事處遇。」
    顯然如施用毒品者係前經觀察、勒戒或強制戒治等治療程序
    執行完畢五年後，始再施用毒品之「初犯」，因前所執行之
    觀察、勒戒或強制戒治已足收戒除毒癮之效，自應重新執行
    觀察、勒戒或強制戒治等治療程序，並於治療程序執行完畢
    後，由檢察官為不起訴處分，毋庸對之追訴處罰；反之，在
    「再犯」之情形，因其先前所為治療程序顯未能收戒斷毒癮
    之效，且考量施用毒品者之再犯率偏高，乃簡化其刑事處遇
    程序，而逕予追訴處罰，不再施以治療程序。參酌上開立法
    理由，修正毒品危害防制條例就施用毒品者，祇於「初犯」
    及「五年後再犯」二種情形，有其追訴條件之限制，即須於
    初犯經觀察、勒戒或強制戒治釋放後，五年內均無施用毒品
    之行為，始能認其前所實施之觀察、勒戒或強制戒治已足遮
    斷毒癮，而得於五年後再犯時，再予適用初犯之規定，重行
    觀察、勒戒等程序。倘五年內已經再犯，被依法追訴處罰，
    縱其第三次（或第三次以上）施用毒品之時間在初犯釋放五
    年以後，即與「五年後再犯」之情形有別，且因已於「五年
    內再犯」，顯見其再犯率甚高，原實施觀察、勒戒或強制戒
    治，已無法收其實效，而無五年戒斷期之存在，自無再經觀
    察、勒戒及強制戒治之必要，應由檢察官逕行起訴，始符新
    法修正之本旨（最高法院95年度台非字第59號、第65號判決
    意旨參照），查被告曾有事實欄一所載之施用毒品犯行，有
    臺灣高等法院被告前案紀錄表1 紙附卷可稽，其本件施用毒
    品犯行非屬「初犯」及「五年後再犯」之情形，依上開說明
    ，自應逕予論罪科刑。綜上，本件事證明確，被告犯行堪以
    認定。
二、核被告所為，係犯毒品危害防制條例第10條第1 項之施用第
    一級毒品罪。被告施用第一級毒品前非法持有第一級毒品之
    低度行為，為施用第一級毒品之高度行為所吸收，不另論罪
    。又被告有如事實欄一所述之犯罪科刑及執行完畢紀錄，此
    有臺灣高等法院被告前案紀錄表在卷可按，被告受徒刑之執
    行完畢後，於5 年以內故意再犯本件有期徒刑以上之罪，為
    累犯，應依刑法第47條第1 項之規定加重其刑。爰審酌被告
    前已因施用毒品案件經觀察勒戒、強制戒治及刑之執行，本
    應徹底戒除毒癮，竟復施用第一級毒品海洛因之犯行，戕害
    己身，顯無悔改之意，惟念其犯後坦承犯行等一切情狀，量
    處如主文所示之刑。又公訴人雖就被告所犯上開施用第一級
    毒品罪，具體求處有期徒刑1 年1 月，惟經本院審酌被告之
    具體犯罪情節及前揭各情，而認公訴人上開求刑尚有過重之
    情，應以量處如主文所示之刑為妥適。
據上論斷，應依刑事訴訟法第273條之1 第1 項、第299條第1 項
前段，毒品危害防制條例第10條第1 項，刑法第11條、第47條第
1 項，判決如主文。
本案經檢察官丁俊成到庭執行職務。
中    華    民    國    97    年    10    月   3      日
                    刑事庭    法  官  林靜梅
以上正本證明與原本無異。
如不服本判決，應於判決送達後10日內向本院提出上訴狀（應附
繕本），其未敘述上訴理由者，應於上訴期間屆滿後20日內補提
理由書狀於本院，上訴於臺灣高等法院。
                              書記官  林韡婷
中    華    民    國    97    年    10    月    3     日
本案論罪科刑法條：
毒品危害防制條例第10條
施用第一級毒品者，處 6 月以上 5 年以下有期徒刑。
施用第二級毒品者，處 3 年以下有期徒刑。


司法院資訊處製作；財團法人民間司法改革基金會備份。
